臺灣新竹地方法院刑事判決
111年度易字第269號
公  訴  人  臺灣新竹地方檢察署檢察官
被      告  李耘豪


上列被告因公共危險案件，經檢察官聲請簡易判決處刑（110年
度偵緝第896號），本院認不應以簡易判決處刑（111年度竹簡字
第31號），改依通常程序判決如下：
    主  文
李耘豪無罪。
    理  由
一、聲請簡易判決處刑意旨略以：被告李耘豪前就臺灣高等法院
    96年度重訴字第63號侵權行為損害賠償事件，與告訴人劉興
    發、第三人范姜月珍成立訴訟上和解，惟被告並未依和解筆
    錄履行，告訴人、第三人范姜月珍因而向本院聲請強制執行
    ，因無財產可供執行，致未能執行，而由本院核發98年度司
    執字第16644號債權憑證在案。嗣因被告父親李金益於民國1
    08年10月24日死亡，被告乃依該保險契約之約定向國泰人壽
    保險股份有限公司（下稱國泰人壽公司）申領李金益之身故
    保險金，該保險金新臺幣（下同）105萬0,716元並於108年1
    1月27日匯入被告名下之中華郵政股份有限公司帳號000-000
    0000-0000000號帳戶（下稱被告郵局帳戶），詎被告明知告
    訴人已取得強制執行法第4條所列之執行名義，得隨時聲請
    法院強制執行，其亦處於債務人地位而不得擅自處分財產，
    竟於將受強制執行之際，意圖損害告訴人債權之犯意，自10
    8年11月30日起至同年12月30日止，將上開105萬0,716元陸
    續轉出或提領完畢花用殆盡，足生損害於告訴人之債權，因
    認被告涉犯刑法第356條之毀損債權罪嫌等語。
二、按有罪之判決書應於理由內記載認定犯罪事實所憑之證據及
    其認定之理由，刑事訴訟法第310條第1款定有明文。而犯罪
    事實之認定，係據以確定具體的刑罰權之基礎，自須經嚴格
    之證明，故其所憑之證據不僅應具有證據能力，且須經合法
    之調查程序，否則即不得作為有罪認定之依據。倘法院審理
    之結果，認為不能證明被告犯罪，而為無罪之諭知，即無前
    揭第154條第2項所謂「應依證據認定」之犯罪事實之存在。
    因此，同法第308條前段規定，無罪之判決書只須記載主文
    及理由。而其理由之論敘，僅須與卷存證據資料相符，且與
    經驗法則、論理法則無違即可，所使用之證據亦不以具有證
    據能力者為限，即使不具證據能力之傳聞證據，亦非不得資
    為彈劾證據使用。故無罪之判決書，就傳聞證據是否例外具
    有證據能力，本無須於理由內論敘說明，是以下本院採為認
    定被告無罪所使用之證據，不以具有證據能力者為限，且毋
    庸論敘所使用之證據是否具有證據能力，合先敘明。
三、公訴人認被告涉犯刑法刑法第356條之毀損債權罪嫌，無非
    係以：㈠被告於警詢及偵查中之供述（見偵緝卷第32頁至第3
    3頁、第69頁至第70頁）；㈡證人即告訴人於警詢、偵查中之
    證述（見他卷第45頁至其背面、偵緝卷第69頁至第70頁）；
    ㈢本院98年7月29日新院雲98司執禹字第16644號債權憑證暨
    繼續執行紀錄表影本、被告之108、109年度綜合所得稅各類
    所得資料清單影本各1份（見他卷第2頁至第4頁、第5頁、第
    6頁）；㈣國泰人壽公司110年5月26日國壽字第1100051123號
    函暨函附被告理賠保險金給付狀況一覽表、110年6月8日國
    壽字第1100060356號函暨函附被告之父李金益保險契約影本
    、中華郵政股份有限公司110年6月10日儲字第1100154810號
    函暨函附被告郵局帳戶108年11月1日至108年12月31日客戶
    歷史交易清單各1份、被告所得年度107年、108年、109年之
    稅務電子閘門財產所得調件明細表1份（見他卷第20頁、第2
    1頁、第26頁、第27頁至第37頁背面、第38頁、第39頁至第4
    0頁、偵緝卷第36頁至第40頁、第41頁至第45頁、第46頁至
    第50頁）；㈤臺灣高等法院96年度重訴字第63號民事判決1份
    （見偵緝卷第56頁至第63頁）等為其論據。
四、按犯罪事實應依證據認定之，無證據不得認定犯罪事實；不
    能證明被告犯罪者，應諭知無罪之判決；刑事訴訟法第154
    條第2項、第301條第1項分別定有明文。又事實之認定，應
    憑證據，如未能發現相當證據，或證據不足以證明，自不能
    以推測或擬制之方法，為裁判基礎；採用情況證據認定犯罪
    事實，須其情況與待證事實有必然結合之關係，始得為之，
    如欠缺此必然結合之關係，其情況猶有顯現其他事實之可能
    者，據以推定犯罪事實，即非法之所許；且認定犯罪事實所
    憑之證據，雖不以直接證據為限，間接證據亦包括在內，然
    而無論直接證據或間接證據，其為訴訟上之證明，須於通常
    一般之人均不致有所懷疑，而得確信其為真實之程度者，始
    得據為有罪之認定，倘其證明尚未達到此一程度，而有合理
    之懷疑存在而無從使事實審法院得有罪之確信時，即應由法
    院為諭知被告無罪之判決（最高法院40年台上字第86號判例
    意旨、76年台上字第4986號判例意旨參照）。
五、訊據被告固坦承曾與告訴人等成立訴訟上和解、知悉該和解
    筆錄之存在，亦不爭執自己於其父身故後，陸續將國泰人壽
    公司匯入其郵局帳戶之身故保險金提領完畢等事實，惟堅詞
    否認有何毀損債權之犯行，並辯稱：我有繼承到1筆完整的
    土地，該土地我沒有賣掉，也沒有移轉給其他人，據我了解
    法院拍賣該筆土地後，有確實清償告訴人之債權，我還有分
    到拍賣剩餘的款項，我沒有毀損債權之意圖等語。經查：
　㈠被告前就臺灣高等法院96年度重訴字第63號之侵權行為損害
    賠償事件，與告訴人、第三人范姜月珍成立訴訟上和解，惟
    因被告並未依和解筆錄履行，告訴人、第三人范姜月珍乃向
    本院聲請強制執行，因被告並無財產可供執行，本院遂核發
    98年度司執字第16644號債權憑證在案；嗣因被告之父李金
    益於108年10月24日死亡，被告乃依保險契約之約定，申領
    李金益之身故保險金，該保險金105萬0,716元於108年11月2
    7日匯入被告郵局帳戶後，業經被告轉出或提領幾近殆盡等
    情，業據告訴人於於警詢、偵查中之指證（見他卷第45頁至
    其背面、偵緝卷第69頁至第70頁）明確，且有臺灣高等法院
    96年度重訴字第63號民事判決、本院98年7月29日新院雲98
    司執禹字第16644號債權憑證暨繼續執行紀錄表影本、被告
    之父李金益之己身一親等資料查詢結果、個人基本資料查詢
    結果、國泰人壽公司110年6月8日國壽字第1100060356號函
    暨函附被告之父李金益保險契約影本、110年5月26日國壽字
    第1100051123號函暨函附理賠保險金給付狀況一覽表、被告
    所得年度107年、108年、109年之稅務電子閘門財產所得調
    件明細表、中華郵政股份有限公司110年6月10日儲字第1100
    154810號函暨函附被告郵局帳戶108年11月1日至108年12月3
    1日客戶歷史交易清單各1份（見偵緝卷第56頁至第63頁、他
    卷第2頁至第4頁、偵緝卷第54頁、第55頁、他卷第20頁、第
    21頁、第26頁、第27頁至第37頁背面、偵緝卷第36頁至第40
    頁、第41頁至第45頁、第46頁至第50頁、他卷第38頁、第39
    頁至第40頁）在卷可稽，復為被告所不爭執（見易字卷第62
    頁至第63頁），上開事實當均堪以認定。
　㈡按刑法第356條所定之毀損債權罪，其犯罪主體所指之「債務
    人」應以自然人為限，必該債務人係自然人，而於將受強制
    執行之際，意圖損害債權人之債權，而毀壞、處分或隱匿其
    財產者，始克當之。查被告於107年至109年間除上開其父李
    金益身故保險金外，幾無其他收入，並於該保險金匯入其郵
    局帳戶後，陸續轉出或提領現金花用幾近完畢，固經本院認
    定如前，惟觀諸被告郵局帳戶108年11月1日至108年12月31
    日客戶歷史交易清單（見他卷第39頁至第40頁），被告係於
    108年11月30日迄至同年12月31日間陸續為之，每日提領或
    轉出金額約數萬元或千元，最多亦僅提領14萬5,000元，該
    段期間轉出或提領行為雖然密集，然並非日日為之，被告更
    非1次臨櫃提領或轉出全額，倘係為避免債權人之執行，被
    告上開行止實無效率，更同時增加債權人發覺其財產之風險
    ，則被告辯稱其無毀損告訴人債權之意圖，已非無稽。
　㈢再者，被告之父李金益死亡後，被告除因此受領其身故保險
    金外，亦同時繼承其父名下之土地數筆，而該等土地不論是
    否係與人共有或單獨所有者，被告均未轉移，嗣經告訴人、
    第三人范姜月珍據此持前揭債權憑證聲請強制執行乙節，亦
    有告訴人之110年5月4日民事強制執行聲請狀影本暨所附之
    新豐鄉後湖段坡子頭小段194地號、194-4地號土地登記第二
    類謄本（所有權個人全部）、同段194-6地號、194-7地號土
    地登記第三類謄本（地號全部）影本各1份（見司執影卷第3
    頁、第9頁至第12頁）附卷憑參，是被告就繼承而得之其他
    已屬其名下之土地，並未為妨害告訴人債權實現之行為，亦
    徵其應無毀損告訴人債權之意圖。
　㈣尤甚者，本院經拍賣被告名下新豐鄉後湖段坡子頭小段194-6
    地號土地後，實得款110萬5,100元，而依法計算各該債權金
    額，扣除土地增值稅、地價稅、強制執行費用、稅款後，債
    權人即告訴人之債權本金利息總和為37萬1,588元、第三人
    范姜月珍則為37萬1,588元，加計其等墊付之強制執行費用
    ，其各得完全清償37萬6,796元，另本院並依法發還餘額34
    萬6,737元予被告具領等情，除債權受完全清償部分，已據
    告訴人陳明在卷（見竹簡卷第43頁）外，亦經本院調閱上開
    民事執行卷宗核閱無訛，並有本院民事執行處函111年1月20
    日新院玉110司執禹字第16597號函（稿）影本暨檢附之本院
    民事執行處110年11月3日110年司執字第16597號強制執行金
    額計算書影本、計算結果彙總表影本、受款人為第三人范姜
    月珍、被告、告訴人之本院110年度司執字第16597號發還民
    事強制執行案款通知影本、受文者為第三人范姜月珍、被告
    、告訴人之本院民事執行處111年2月8日新院玉110司執禹字
    第16597號函（稿）影本暨通知匯款函送達證書影本各1份（
    見司執影卷第13頁至第14頁、第15頁至第16頁、第17頁至第
    18頁、第19頁、第23頁、第37頁、第25頁、第27頁、第29頁
    、第31頁、第41頁、第43頁）存卷可考，是被告雖有前揭提
    領身故保險金或轉出之行為，惟完全無礙告訴人債權之全部
    實現，更徵被告確無毀損債權之意圖至明。
　㈤綜上所述，依公訴人所舉之各項證據，雖能證明被告於申領
    其父李金益身故保險金後，有陸續提領或轉出保險金之行為
    ，惟依被告之行止，或其確未處分其名下其他可供清償之土
    地，甚至告訴人債權事後已獲完全清償等情事以觀，被告辯
    稱其無毀損告訴人債權之意圖乙節實非無稽，又本院在得依
    或應依職權調查證據之範圍內，復查無其他積極明確之證據
    ，足認被告確有上開公訴意旨所指之犯行，既不能證明被告
    此部分之犯罪，揆諸前揭說明，自應為被告無罪之判決，以
    昭審慎。
據上論斷，應依刑事訴訟法第452條、第301條第1項，判決如主
文。
本案經檢察官侯少卿提起公訴，檢察官劉正祥到庭執行職務。
中　　華　　民　　國　　111 　年　　7 　　月　　28　　日
                      刑事第二庭法  官  江宜穎
以上正本證明與原本無異。
如不服本判決應於收受判決後20日內向本院提出上訴書狀，並應
敘述具體理由。其未敘述上訴理由者，應於上訴期間屆滿後20日
內向本院補提理由書(均須按他造當事人之人數附繕本)「切勿逕
送上級法院」。
中　　華　　民　　國　　111 　年　　7 　　月　　28　　日
                                書記官  蕭妙如